【裁判字號】    97,抗,88
【裁判日期】    970821
【裁判案由】    拍賣抵押物
【裁判全文】
臺灣士林地方法院民事裁定  97年度抗字第88號
再  抗告人  甲○○
            乙○○
共      同
訴訟代理人  湯明亮律師
相  對  人  丙○○
上列再抗告人因與相對人間拍賣抵押物事件，對於中華民國97年
5 月5 日本院合議庭所為裁定（97年度抗字第88號），提起再抗
告，本院裁定如下：
    主  文
再抗告駁回。
再抗告程序費用新臺幣壹仟元由再抗告人負擔。
    理  由
一、按對於抗告法院之裁定再為抗告，僅得以其適用法規顯有錯
    誤為理由，並經原法院之許可為限。此項許可，以原裁定所
    涉及之法律見解具有原則上之重要性者為限，非訟事件法第
    45條第3 項、第4 項定有明文。又所謂「適用法規顯有錯誤
    」，係指原第二審裁判就其所確定之事實適用法規顯有錯誤
    而言。而所謂「原則上之重要性」，則指該訴訟事件所涉及
    之法律問題意義重大，而有加以闡釋之必要者而言。
二、本件再抗告意旨略以：本件約定之借款金額雖為新台幣（下
    同）150 萬元，然因預扣利息30萬元，故第三人江妙貞實際
    借款金額僅有120 萬元，依法定最高利息核計，其清償日期
    應為97年8 月30日，顯尚未屆清償期，不符合民法第876 條
    第1 項之規定。相對人所提出之本票非再抗告人所簽發，且
    未記載到期日，亦未提示，原裁定未予斟酌顯非適法。又原
    裁定適用之法條顯非民事訴訟法第427 條其標的金額或價額
    在50萬元以下者，顯有適用法條顯有錯誤之情況。再抗告人
    並未收受本票款項，消費借貸關係應未成立，依最高法院88
    年台簡上字第55號、82年度台上字第3202號判例，應由執票
    人舉證已交付借款之事實，原裁定認應由再抗告人另行起訴
    救濟，顯非適法。原裁定因有前述適用法規顯有錯誤之違誤
    ，為此提起再抗告云云。
三、惟查：
  (一)本件相對人就其主張對再抗告人之債權存在，且已屆清償期
    之事實，既已提出本票2 紙為證，且依形式觀之，該本票並
    無無效之情形，並已屆清償期（依票據法第120 條第2 項規
    定，本票未載到期日者，視為見票即付，故縱未記載到期日
    ，亦非無效），則其據以聲請拍賣抵押物，自應准許。再抗
    告人雖仍以其等並未簽發本票、本票未記載到期日、相對人
    未曾提示本票、未收受借款、以利息核算之清償期尚未屆至
    等語，否認相對人對其等有債權存在，且已屆清償期，然此
    均屬實體法律關係之爭執，非本件「非訟程序」所得審酌，
    亦非得以再抗告程序尋求救濟，且再抗告人就此部分亦未具
    體指明原裁定適用法規有何顯然錯誤，與該錯誤涉及何種具
    有原則上重要性之法律見解亟待闡釋，自無由認為合於許可
    提起再抗告之要件。
  (二)又本件為聲請拍賣抵押物之「非訟事件」，並非民事訴訟事
    件，自無適用民事訴訟法第427 條規定之餘地，再抗告人主
    張原裁定未適用民事訴訟法第427 條之規定，適用法規顯有
    錯誤云云，顯無可採。另再抗告人所舉之88年台簡上字第55
    號、82年度台上字第3202號判例，亦係針對民事訴訟事件中
    ，有關票據原因關係抗辯舉證責任分配之問題，尚非本件非
    訟事件所得適用，是再抗告人執此主張原裁定有適用法規顯
    有錯誤之情事，亦無可採。
  (三)綜上所述，再抗告人以前揭理由指摘原裁定有適用法規顯有
    錯誤之情形，實無足採，且其所涉及之法律見解亦非意義重
    大，而有加以闡釋之必要，顯不具有原則上之重要性，揆諸
    首揭規定，再抗告人提起本件再抗告，自不應許可。
四、據上論結，本件再抗告為不合法，依非訟事件法第46條、第
    45條第5 項、第21條第2 項、第24條第1 項，民事訴訟法第
    436 條之3 第3 項、第78條、第85條第1項，裁定如主文。
中    華    民    國    97    年    8     月    21    日
                  民事第一庭  審判長法  官  黃小瑩
                                    法  官  藍雅清
                                    法  官  馬傲霜
以上正本證明與原本無異。
如對本裁定抗告，應於裁定送達後10日內向本院提出抗告狀，（
須附繕本一份及繳納再抗告裁判費新臺幣1,000 元）。
中    華    民    國    97    年    8     月    27    日
                                    書記官  許秋莉


司法院資訊處製作；財團法人民間司法改革基金會備份。
